【裁判字號】    96,交易,742
【裁判日期】    970324
【裁判案由】    過失致死
【裁判全文】
臺灣高雄地方法院刑事判決             96年度交易字第742號
公  訴  人  臺灣高雄地方法院檢察署檢察官
被      告  丙○○
選任辯護人  林夙慧律師
上列被告因過失致死案件，經檢察官提起公訴（96年度偵字第79
50號、10203 號），本院判決如下︰
    主  文
丙○○無罪。
    理  由
一、公訴意旨略以：被告丙○○於民國96年3 月6 日19時15 分
    許，騎乘車牌號碼ML5-95 9號重型機車，沿高雄市○○區○
    ○路由東往西方向行駛，行經該路段與土庫路口時，本應注
    意行車時速依當地時速限制不得超過50公里，且應注意車前
    狀況，隨時採取必要之安全措施，而依當時情形並無不能注
    意之情事，竟疏未注意及此，仍貿然以高達時速60公里之速
    度超速行駛，適有張峰杰騎乘車牌號碼XZI-133 號重型機車
    沿同市○○路由南往北方向行駛途經該處，雙方煞避不及而
    發生碰撞，使張峰杰人車倒地，因而顱內出血、頭部外傷、
    血胸等傷害，經送醫急救，仍於同年月9 日10時10分許，不
    治死亡，因認被告所為係犯刑法第276 條第1 項之過失致人
    於死罪嫌。
二、按犯罪事實應依證據認定之，無證據不得認定其犯罪事實；
    不能證明被告犯罪者，應諭知無罪之判決，刑事訴訟法第15
    4 條第2 項、第301 條第1 項定有明文。次按認定不利於被
    告之事實，須依積極證據，苟積極證據不足為不利於被告事
    實之認定時，即應為有利於被告之認定，更不必有何有利之
    證據，最高法院30年上字第816 號著有判例。所謂「積極證
    據足以為不利被告事實之認定」，依據同院76年臺上字第49
    86號判例意旨，係指據為訴訟上證明之全盤證據資料，在客
    觀上已達於通常一般之人均不致於有所懷疑、而得確信被告
    確曾犯罪之程度；若未達到此一程度，而有合理之懷疑存在
    時，即無從為有罪之確信。
三、本件公訴人認被告涉犯過失致人於死罪嫌，無非係以(一)被告
    自承行車通過前開路口時，未確實看清左右是否有來車；又
    其於高雄市政府警察局交通大隊警員製作交通談話紀錄表時
    ，自承車速為時速60公里，顯逾越道路速限50公里。(二)高雄
    市政府警察局楠梓分局道路交通事故現場圖、調查報告表、
    談話紀錄表各1 份、現場照片10張、長庚紀念醫院診斷證明
    書、台灣高雄地方法院檢察署相驗屍體證明書、法醫驗斷書
    等件為其論罪依據。訊據被告對其曾於上揭時、地，與被害
    人張峰杰車輛發勝碰撞，被害人因此受有顱內出血、頭部外
    傷、血胸等傷害，經送醫急救後不治死亡之事實，固不加以
    否認，惟堅詞否認有何過失犯行，辯稱：伊騎車速限未超過
    時速50公里，且係在交通號誌燈綠燈時，通過上開路口時，
    本件車禍純因被害人酒後駕車，且違規闖越紅燈所致，不可
    歸責於伊等語。
四、經查：
  (一)被告於前揭時間騎乘車號ML5-959 號機車，沿高雄市○○區
    ○○路東往西方向行駛，行經該路段與土庫路口時，適有被
    害人張峰杰騎乘車號XZI-133 號重型機車沿同市○○路由南
    往北方向行駛途經該處，雙方煞避不及而發生碰撞，使張峰
    杰人車倒地，因而顱內出血、頭部外傷、血胸等傷害，經送
    醫急救，仍於同年月9 日10時10分許，不治死亡之事實，業
    據被告自承在卷，並有道路交通事故現場圖、高雄市政府警
    察局交通大隊交通事故談話紀錄表各1 紙、車禍現場照片8
    張在卷可資佐証。而被害人因本件車禍致顱內出血、頭部外
    傷、血胸等傷害，經送醫急救死亡乙節，亦經臺灣高雄地方
    法院檢察署檢察官督同法醫師相驗明確，並製有相驗屍體證
    明書、驗斷書、勘驗筆錄各1 份及相驗屍體照片25張在卷可
    憑，均堪以認定。然本件被害人死亡事實之發生，是否係肇
    因於被告有應注意而未注意之過失，其間之因果關係如何，
    均應依積極證據認定。
  (二)證人即在場目擊本件車禍經過之乙○○於偵查、審理中到庭
    證稱：我於96年3 月6 日晚上7 時15分許，騎車經過高雄市
    ○○路與土庫路口，當時被告騎乘在我前方約10幾公尺，而
    我在接近路口前方100 公尺時，該路口交通號誌已經轉為綠
    燈，當時因為被告車子前方有車陣，所以他應該有等紅燈變
    成綠燈後才起步，否則因為前方車子擋住路口，會使他沒有
    辦法通過路口，後來我行至路口斑馬線時，就看見被告與被
    害人兩機車倒地等語（見偵查卷第13頁、本院卷第84、85頁
    ），核與被告供稱：我當時騎車快到前揭路口時，交通號誌
    已經變為綠燈，我待前面車子走了以後，才跟著走等語相符
    （見偵查卷第13頁），參以證人乙○○與被告無任何情誼利
    害關係，衡情無設詞袒護被告之理，其上開所陳，自值採信
    。是本件被告通過創新路與土庫路口時，該路口交通號誌顯
    示綠燈，而被告係遵循該交通號誌指示，騎車通過上開路口
    等情，足堪認定。
  (三)高雄市○○路與土庫路口行車速限為時速50公里等情，有高
    雄市政府警察局楠梓分局查訪報告1 紙在卷可參（見偵查卷
    第23頁），被告於車禍發生現場製作談話筆錄時，雖稱車禍
    發生時，其行車速率為時速60公里等語，有高雄市政府警察
    局交通大隊交通事故談話紀錄表1 紙在卷可參（見警詢卷第
    17頁），惟被告後於當日至警局製作筆錄時，就其行車速率
    已改稱時速約為50公里等語（見警詢卷第2 頁），嗣於偵查
    、審理中屢次陳述亦稱車禍發生時，行車時速約為50公里等
    語，其真正行車時速為何，已難判斷。參以駕駛者除非在車
    速過快或過慢，始會特別注意車速外，一般正常行車狀況下
    ，應不致特別關注行車時速為何，另考量被告係在車禍甫發
    生後，製作前開談話筆錄，其於該時突經車禍大變，又見被
    害人因兩車相撞倒地不起，衡情自然驚魂未定，心情難以平
    復，其於該時對於車禍發生時行車速率之回憶，是否實在，
    亦質懷疑。是本件在無其他證據佐證下，自難僅憑被告接受
    員警製作談話筆錄時，曾供稱行車速率為時速60公里等語，
    即認其確有超速行駛之情。
  (四)本件兩車相撞倒地後，被害人機車往其行駛方向左前方倒地
    滑行，被告機車則往其行駛方向右前方倒地滑行，兩車均留
    下約10公尺之刮地痕，而該兩刮地痕起點均係在創新路東向
    西方向車道外側，靠近土庫路中線附近，被害人刮地痕起點
    距土庫路中線延伸約1.7 公尺，被告刮地痕起點則距土庫路
    中線延伸約1.6 公尺，有道路交通事故現場圖1 紙在卷可參
    （見本院卷第78頁），顯示本件兩車相撞地點應係在創新路
    東西向外側慢車道，暨土庫路內側快車道附近，兩車始會相
    撞倒地滑行後，在前述位置留下刮地痕痕跡。又參考前述事
    故現場圖所示，土庫路內側快道路寬為3.5 公尺，創新路東
    西向路口至土庫路中心線距離為27.7公尺，被告應係在經過
    創新路口24.2至27.7公尺間，發生本件碰撞車禍，另創新路
    東西向共有3 車道，2 快車道路寬分為3.5 公尺、3.4 公尺
    ，慢車道路寬則為4.2 公尺，土庫路南北向路口至創新路中
    線處則為18.2公尺，被害人應係在行經土庫路口後約25.1至
    29.3公尺間，發生本件車禍，堪已認定。
  (五)本件車禍雙方行車時速若均以50公里計算，被告自創新路口
    至車禍發生地約耗時1.74至1.99秒，被告由土庫路至車禍發
    生地約耗時1.8 至2.1 秒，顯示被害人機車較被告機車更早
    進入路口，於此情形下，被告若注意左右來車方向，雖可察
    覺被害人機車已駛入路口。惟因道路交通規則第125 條規定
    ，慢車行駛至交岔路口，其行進或轉彎，應依下列規定：1.
    應遵守號誌或交通指揮人員之指示，遇有交通指揮人員指揮
    與號誌並用時，以交通指揮人員之指揮為準。2.行近無號誌
    或號誌故障及無交通指揮人員指揮之交岔路口，應減速慢行
    ，看清左右確無來車並在不妨礙汽車通行之情況下迅速通過
    。足認機車駕駛人係在行經無號誌路口時，始被賦予確認左
    右有無來車之義務，其通過有號誌路口，並已遵循該號誌指
    示行進，基於交通信賴保護原則適用，其是否仍被科予注意
    左右來車之義務，已非無疑。又駕駛人雖然也須隨時注意車
    前狀況，惟本件被害人既係由被告左側駛入上開路口，兩車
    駛至前述車禍撞擊處時，係被害人車頭部分與被告左側車身
    發生碰撞等情，有兩車車損相片在卷可參，此情是否已超出
    被告車前所能注意之範圍，亦值考慮，均難認被告有違反前
    述交通規則之情。另參以本件係以車禍雙方當事人均在相同
    時速下行駛，始可推認被害人較被告提早駛入路口，若被害
    人車速較被告為快，則不生此推論結果，被告於此情形下，
    縱有注意左右來車暨車前狀況之義務，仍因被害人機車尚未
    駛入路口而無法加以注意。公訴人僅以被告自承當時未確實
    看清楚左右是否有來車，即認其有違背注意車前狀況義務，
    而未考量前述車速互動因素等節，所認亦非正確。從而，本
    件被告係遵循號誌指示通過前揭路口，未被賦予注意左右來
    車義務，且因公訴人無法確認被害人行車速度為何，亦乏事
    證可認被告有注意左右來車或車前狀況之可能。復佐以本件
    車禍經送高雄市政府交通局車輛行車事故鑑定委員會、高雄
    市車輛行車事故覆議鑑定委員會鑑定結果，均認被害人闖越
    紅燈為肇事原因，有該委員會鑑定書2 紙附卷足按（見偵查
    卷第36、39頁），本件自無積極證據可認被告對於前開車禍
    之發生有何過失之情。
五、綜上所述，本案堪認公訴人認被告涉犯過失致人於死罪嫌，
    所憑證據，未達通常一般人均不致有所懷疑，而得以確信其
    為真實之程度。此外，本件復查無其他積極證據足認被告有
    何公訴人所指之犯行，揆諸首揭法條及判例意旨說明，自不
    能證明被告犯罪，應為無罪之諭知，以昭審慎。
據上論斷，應依刑事訴訟法第301 條第1 項前段，判決如主文。
本案經檢察官甲○○到庭執行職務。
中    華    民    國    97    年    3     月    24    日
                      交通法庭  法  官  黃宗揚
以上正本證明與原本無異。
如不服本判決應於收受本判決後10日內向本院提出上訴書狀，並
應敘述具體理由，如未敘述上訴理由者，應於上訴期間屆滿後20
日內補提理由書狀於本院（均須按他造當事人之人數附繕本）「
切勿逕送上級法院」。
中    華    民    國    97    年    3     月    24    日
                                書記官  王壹理


司法院資訊處製作；財團法人民間司法改革基金會備份。
